【裁判字號】    97,上易,191
【裁判日期】    970409
【裁判案由】    竊盜
【裁判全文】
臺灣高等法院刑事判決                 97年度上易字第191號
上  訴  人
即  被  告  乙○○
                      樓
上  訴  人
即  被  告  甲○○
上  訴  人
即  被  告  丙○○
上列上訴人因竊盜案件，不服臺灣臺北地方法院96年度易字第24
61號，中華民國96年11月23日第一審判決（起訴案號：臺灣臺北
地方法院檢察署96年度偵字第16635 號），提起上訴，本院判決
如下：
    主  文
上訴駁回。
    事實及理由
一、本件原審判決認被告乙○○、甲○○、丙○○均係犯刑法第
    第321條第2款、第4 款之結夥三人踰越安全設備竊盜罪。同
    時審酌被告乙○○、甲○○、丙○○三人平日素行，犯罪之
    目的、手段、所得及犯罪後均坦承犯行，態度尚稱良好等一
    切情形，分別就被告乙○○兩次竊盜量處有期徒刑7月、8月
    ，應執行有期徒刑1年2月；被告甲○○量處有期徒刑1 年；
    被告丙○○量處有期徒刑7 月。認事用法及量刑均無不當，
    茲引用第一審判決書所記載之事實、證據及理由，詳如附件
    原審判決書所載。
二、
（一）被告乙○○上訴意旨：原判決理由欄記載「犯罪後均坦承
      犯行，態度尚稱良好等一切情形，分別量處如主文所示之
      刑」；然又另於理由欄載稱「況改正本案被告竊盜犯行之
      有效方法，在於提供適當之更生保護、就業機會及社會扶
      助等」，亦未依刑法第57、59條減輕其刑，理由顯有矛盾
      。況被告乙○○業已改過自新，原審量刑過重等語。
（二）被告甲○○上訴意旨: 因遭人誘惑吸毒，又無固定工作，
      靠拾荒維生，致觸犯法律，原審未能審酌被告甲○○生計
      困難，致犯本件，仍量處有期徒刑1年，顯屬過重。
（三）被告丙○○上訴意旨: 因被告乙○○、甲○○邀約一同外
      出，途中因被告乙○○尿急，始陪同前往，並於被告乙○○竊取物品時出言阻止，亦未拿取任何物品。被告丙○○
      係因不懂法律、不擅言辯，致遭原審判處有期徒刑7 月，
      顯有不當，量刑亦屬過重。
三、惟本件竊盜犯罪事實，業據被告乙○○、甲○○、丙○○於
    原審坦承不諱，核與告訴人丁○○指訴相符，復有失竊報告
    、贓物認領保管單、贓物照片、現場蒐證照片及扣押物品清
    單在卷可憑。被告三人確有竊盜犯行，業據原判決詳載理由
    依據。被告丙○○上訴，空言否認犯罪，已無可採。再被告
    乙○○曾有違反槍砲彈藥刀械管制條例前科，被告甲○○則
    有多次違反麻醉藥品管理條例、毒品危害防制條例、竊盜前
    科，並均構成累犯，被告乙○○、甲○○平日素行欠佳，原
    審就被告乙○○兩次竊盜分別量處有期徒刑7月、8月，應執
    行有期徒刑1年2月，被告甲○○量處有期徒刑1 年，自無過
    重。另被告丙○○雖無犯罪前科，然所犯刑法第321條第2款
    、第4款之結夥三人踰越安全設備竊盜罪，最輕本刑為6月以
    上有期徒刑之罪，原審量處有期徒刑7 月，亦屬輕刑。又原
    判決理由欄載稱被告等「犯罪後均坦承犯行，態度尚稱良好
    等一切情形，分別量處如主文所示之刑」，係依刑法第57條
    規定，審酌量刑事項，並認被告乙○○犯後態度良好，始就
    兩次竊盜分別量處有期徒刑7月、8月，應執行有期徒刑1年2
    月。而於理由欄另載稱「況改正本案被告竊盜犯行之有效方
    法，在於提供適當之更生保護、就業機會及社會扶助等」，
    係就檢察官對被告乙○○聲請宣告強制工作，認無必要之理
    由；兩者敘明對象不同。被告乙○○指稱原判決此部分理由
    矛盾，亦無可取。足見被告三人上訴，指摘原判決不當，為
    無理由，應予駁回。
四、臺灣臺北地方法院檢察署檢察官移送併辦意旨以（96年度偵
    字第25548號）: 被告乙○○於民國96年8月1日上午9時許，
    駕駛徐國修所有ＥＸ─4655號廂型車，至臺北縣樹林市○○
    路116巷7號，翻越門扇進入上址二樓丁○○住處，竊取單張
    集郵卡等物。復與被告甲○○及丙○○共同於同年月10日下
    午2 時許，由被告甲○○駕駛ＥＸ─4655號廂型車搭載被告
    乙○○及丙○○，前往臺北縣樹林市○○路○段169號2樓，
    共同竊取不詳姓名成年人士所有之碩台等物，因認被告乙○○犯有竊盜罪嫌，與本件係同一犯罪事實，併此敘明。
五、被告甲○○經合法傳喚，無正當理由不到庭，爰不待其陳述
    ，逕行判決。
據上論斷，應依刑事訴訟法第368條、第373條、第371條，判決
如主文。
本案經檢察官林炳雄到庭執行職務。
中    華    民    國    97    年    4     月    9    日
            刑事第四庭    審判長法  官  沈宜生
                                法  官  周煙平
                                法  官  陳國文
以上正本證明與原本無異。
不得上訴。
                                書記官  楊麗娟
中    華    民    國    97    年    4     月    9    日
附錄：本案論罪科刑法條全文
刑法第321條第2款、第4款：
犯竊盜罪而有左列情形之一者，處 6 月以上、 5 年以下有期徒
刑：
一  於夜間侵入住宅或有人居住之建築物、船艦或隱匿其內而犯
    之者。
二  毀越門扇、牆垣或其他安全設備而犯之者。
三  攜帶兇器而犯之者。
四  結夥三人以上而犯之者。
五  乘火災、水災或其他災害之際而犯之者。
六  在車站或埠頭而犯之者。
前項之未遂犯罰之。
附件：
臺灣臺北地方法院刑事判決              96年度易字第2461號
公  訴  人  臺灣臺北地方法院檢察署檢察官
被      告  乙○○  男  民國○○年○○月○○日生
                    身分證統一編號：Ｚ000000000號
                    住臺北市○○區○○街132巷15號3樓
                    住臺北市○○區○○路2段372巷60號2及3
                      樓
            甲○○  男  民國○○年○月○日生
                    身分證統一編號：Ｚ000000000號
                    住臺北市○○區○○街125之2號
            丙○○  男  民國○○年○月○○日生
                    身分證統一編號：Ｚ000000000號
                    住臺北縣瑞芳鎮○○路173號
                    (另案於臺灣臺北看守所附設勒戒所觀察
                     勒戒中)
上列被告因竊盜案件，經檢察官提起公訴（九十六年度偵字第一
六六三五號），被告等就被訴事實為有罪之陳述，本院裁定進行
簡式審判程序，茲判決如下：
    主  文
乙○○踰越安全設備竊盜，累犯，處有期徒刑柒月。又結夥三人
，踰越安全設備竊盜，累犯，處有期徒刑捌月。應執行有期徒刑
壹年貳月。
甲○○結夥三人，踰越安全設備竊盜，累犯，處有期徒刑壹年。
丙○○結夥三人，踰越安全設備竊盜，處有期徒刑柒月。
    事  實
一、乙○○前於民國九十三年間因違反槍砲彈藥刀械管制條例案
    件，經臺灣臺北地方法院以九十三年度訴字第一０二０號判
    決判處有期徒刑二月，併科罰金新臺幣壹萬元，於九十四年
    一月七日執行完畢出監。甲○○有多次違反麻醉藥品管理條
    例之前案紀錄，八十六間因竊盜案件，經臺灣板橋地方法院
    以八十六年度易字第七六一七號判決判處有期徒刑五月，於
    八十八年一月二十五日執行完畢，又於八十九年間，因竊盜
    案件，經臺灣臺北地方法院以八十九年度易字第一一八一號
    判決判處有期徒刑一年，於九十年十二月二十三日因縮短刑
    期執行完畢出監。再於九十四年間因施用第二級毒品之罪，
    經臺灣板橋地方法院以九十四年度簡字第四八三八號判決判
    處有期徒刑六月確定，又於九十四年間因竊盜案件，經臺灣
    臺北地方法院以九十四年度易字第一六六九號判決判處有期
    徒刑八月確定，與上開因施用第二級毒品所判處之有期徒刑
    八月，定應執行之刑有期徒刑一年一月，於九十六年四月二
    十四日縮短刑期執行完畢出監。
二、乙○○不知悔悟，竟意圖為自己不法之所有，先於九十六年
    八月一日上午九時許，駕駛登記為徐國修（不知情）所有之
    車牌號碼ＥＸ─4655號廂型車，至臺北縣樹林市○○路一一
    六巷七號，踰越窗門之安全設備進入上址二樓丁○○之住處
    （侵入住宅部分未據告訴），竊取單張集郵卡六十五張、首
    日封二百零五封、舊硬幣一千五百二十四枚、字畫十幅、首
    日實寄封四百五十八封、玉珮一只、鳥籠時鐘一個、慶豐銀
    行信用卡二張、集郵冊十冊、集硬幣冊六冊、澳門回歸紀念
    幣一套。復另與甲○○及丙○○共同基於意圖為自己不法所
    有之犯意聯絡，三人結夥於同年月10日下午2 時許，由甲○○駕駛上開車牌號碼ＥＸ─4655號廂型車搭載乙○○及丙○○，前往臺北縣樹林市○○路○段一六九號二樓，由乙○○
    及丙○○攀爬一樓圍牆之安全設備，再由二樓陽臺踰越窗門
    之安全設備進入上址二樓屋內（侵入住宅部分未據告訴），
    甲○○則在車上負責把風，共同竊取不詳姓名成年人士所有
    之碩臺一個、郵票一大張、石英鐘一個、孔府家酒一瓶、佛
    珠三串、火柴盒一包（二十小盒）、八卦圖形手錶一只，經
    警於同年月十日下午六時三十分許，持搜索票搜索上開車輛
    及臺北市○○區○○路二段三七二巷六十號二、三樓乙○○
    住處，並分別於車上扣得同年月十日下午二時許所竊得之物
    ，於乙○○住處扣得上開同年月一日上午九時許於丁○○住
    處所竊得之物，而知上情。
三、案經丁○○就竊盜部分告訴及臺北市臺北市政府警察局刑事
    警察大隊報請臺灣臺北地方法院檢察署檢察官偵查起訴。
    理  由
一、本件被告乙○○、甲○○、丙○○對於檢察官起訴書證據清
    單所提證據之證據能力均不加爭執，該等證據均有證據能力
    ，合先敘明。
二、訊據被告乙○○、甲○○、丙○○對於事實欄所載之犯罪事
    實均坦認不諱，核與告訴人丁○○之指訴相符 (見偵查卷第
    四十六頁)並有失竊報告 (見偵查卷第四十九頁)、贓物認領
    保管單 (見偵查卷第五十頁)、贓物照片（見偵查卷第五十
    一頁、第五十二頁）、現場蒐證照片（見偵查卷第六十一頁
    至第七十三頁）及扣押物品清單（見偵查卷第十八頁至第二
    十頁）在卷可憑，被告乙○○、甲○○、丙○○之自白，有
    上開證物為補強證據，核與事實相符，本件事證明確，應予
    依法論科。
三、核被告乙○○九十六年八月一日所為係犯刑法第三百二十一
    條第二款之踰越安全設備竊盜罪；被告乙○○、甲○○、丙○○三人於九十六年八月十日所為，係犯刑法第三百二十一
    條第二款、第四款之結夥三人踰越安全設備竊盜罪，被告乙○○、甲○○、丙○○三人就九十六年八月十日之犯行，有
    犯意聯絡、行為分擔應論以共同正犯。被告乙○○及甲○○
    有事實欄所載之犯罪科刑執行情形，有臺灣高等法院被告前
    案紀錄表在卷可憑，其等曾受有期徒刑執行完畢，於五年內
    再故意犯本件有期徒刑以上之罪，為累犯，爰依刑法第四十
    七條之規定，加重其刑。被告乙○○上開二次竊盜犯行，犯
    意各別，行為互異，侵害之法益不同，應予分論併罰。爰審
    酌被告乙○○、甲○○、丙○○三人有無犯罪紀錄、犯罪之
    目的、手段、方式、所得及犯罪後均坦承犯行，態度尚稱良
    好等一切情形，分別量處如主文所示之刑，並就被告乙○○
    部分定其應執行之刑。至於扣案之鯉魚鉗、Ｔ型手等物一批
    （共十三件），不能證明係被告乙○○、甲○○、丙○○等
    人犯本案犯罪所使用之物，爰不併為沒收之諭知。
四、檢察官認被告乙○○九十六年八月一日之犯行，係犯刑法第
    三百二十一條第二款、第四款之加重竊盜罪，惟九十六年八
    月一日被告乙○○係獨自一人行竊，並未與人同夥，檢察官
    認此部分亦應論以結夥三人加重竊盜之罪，尚有誤會，因此
    部分與上揭有罪之九十六年八月一日犯行，係屬一罪之關係
    ，爰不另為無罪之諭知。
五、至檢察官雖請求併就被告乙○○、甲○○部分諭知強制工作
    之保安處分。惟按保安處分係針對受處分人將來之危險性所
    為之處置，以達教化、治療之目的，為刑罰之補充制度。我
    國現行刑法採刑罰與保安處分雙軌制，係在維持行為責任之
    刑罰原則下，為協助行為人再社會化之功能，以及改善行為
    人潛在之危險性格，期能達成根治犯罪原因、預防犯罪之特
    別目的。是保安處分中之強制工作，旨在對嚴重職業性犯罪
    及欠缺正確工作觀念或無正常工作因而犯罪者，強制其從事
    勞動，學習一技之長及正確之謀生觀念，使其日後重返社會
    ，能適應社會生活。竊盜犯贓物犯保安處分條例第三條第一
    項規定：「十八歲以上之竊盜犯、贓物犯，有犯罪之習慣者
    ，得於刑之執行前，令入勞動場所強制工作。」，即係本於
    保安處分應受比例原則之規範，使保安處分之宣告，與行為
    人所為行為之嚴重性、行為人所表現之危險性及對於行為人
    未來行為之期待性相當之意旨而制定，而由法院視行為人之
    危險性格，決定應否令入勞動處所強制工作，以達預防之目
    的。經查，被告乙○○前有一次竊盜前科，被告甲○○自八
    十九年迄今則有三次竊盜前科，惟其等本次竊盜犯行之嚴重
    性及所得財物價值均非過鉅，所宣告之刑已足收警惕矯治之
    效，況改正本案被告竊盜犯行之有效方法，在於提供適當之
    更生保護、就業機會及社會扶助等，並非僅有執行強制工作
    之保安處分一途，而強制工作之保安處分係就被告人身自由
    之長期且嚴格之限制，自應從嚴認定之，是揆諸上揭規定與
    說明，本院認就被告本件竊盜犯行予以處罰，即為已足，尚
    無併予諭知強制工作之必要，併此敘明。
據上論斷，應依刑事訴訟法第二百八十四條之一、第二百七十三
條之一、第二百九十九條第一項前段、刑法第二十八條、第三百
二十一條第二款、第四款、第四十七條、第五十一條第五款判決
如主文。
本案經檢察官汪南均到庭執行職務
中    華    民    國    96    年    11    月    23    日
                  刑事第九庭法  官  蘇素娥
上正本證明與原本無異。
如不服本判決，應於判決送達後10日內向本院提出上訴狀（應抄
附繕本）。告訴人或被害人如對於本判決不服者，應具備理由請
求檢察官上訴，其上訴期間之計算係以檢察官收受判決正本之日
期為準。
                             書記官 林妙穗
中    華    民    國    96    年    11    月    23    日
中華民國刑法第321條
犯竊盜罪而有左列情形之一者，處 6 月以上、 5 年以下有期徒
刑：
一  於夜間侵入住宅或有人居住之建築物、船艦或隱匿其內而犯
    之者。
二  毀越門扇、牆垣或其他安全設備而犯之者。
三  攜帶兇器而犯之者。
四  結夥三人以上而犯之者。
五  乘火災、水災或其他災害之際而犯之者。
六  在車站或埠頭而犯之者。
前項之未遂犯罰之。


司法院資訊處製作；財團法人民間司法改革基金會備份。
